最高法院刑事判決　　　　　　　　　　　　　　　九十一年度台上字第六八一六號
　　上訴人　台灣高等法院檢察署檢察官
　　被　告　甲○○
右上訴人因被告業務過失致人於死案件，不服台灣高等法院中華民國八十九年八月十
六日第二審判決（八十九年度交上訴字第一三號，起訴案號：台灣桃園地方法院檢察
署八十七年度偵字第九五五○號），提起上訴，本院判決如左：
    主  文
原判決撤銷，發回台灣高等法院。
    理  由
本件原判決以公訴意旨略稱：被告甲○○為屏東縣屏東市翠園園藝行之司機，為從事
業務之人，於民國八十六年十一月二十六日一時五十分許，駕駛ＶＷ｜八七五號自用
大貨車沿中山高速公路往北方向行駛，途經北上六十八點七公里處，應注意汽車在雙
向四車道行駛，變換車道時應注意安全距離，依當時之情況又非不能注意，竟疏於注
意，自外側車道駛入內側車道，為在內側車道直駛由劉秋宏駕駛之ＥＢ｜二八一七號
自用小客車追撞，小客車車頭因而卡於大貨車車尾之鐵勾下而被拖行，並撞毀中央分
隔護欄後翻覆在南下車道，造成劉秋宏顱內出血當場死亡，因認被告犯有刑法第二百
七十六條第二項之罪嫌，經審理之結果認犯罪不能證明，因認第一審諭知被告無罪，
為無不合予以維持，駁回檢察官在第二審之上訴，固非無見。
惟查（一）原判決依被告及證人林吉聰、梁豫鈞、張春妹等人所陳：被告之大貨車及
劉秋宏之小客車一直在外側車道行駛並參酌道路交通事故調查報告表所載被告之煞車
痕起於外側車道等情，認劉車係自後追撞被告之大貨車，非被告所能預見等語，而為
被告無罪之諭知；但被告所駕駛之大貨車與劉秋宏之小客車噸位相差甚大，兩車一前
一後追撞，或只能促使大貨車往前方或左、右前方加速前進，但依現場圖所示被告車
輛之煞車痕竟由外側車道延伸再大轉彎至內側車道，進而撞毀分隔島護欄，衝向對向
車道，翻覆於南下車道。且台灣省車輛事故覆議鑑定委員會第一次鑑定分析意見認被
告駕駛自用大貨車，行駛外側車道，不明原因失控變換車道，致被劉秋宏所駕駛之自
用小客車左前側撞及右後側肇事之可能性較大等語，則被告之車輛何以失控而偏向，
是否如檢察官上訴意旨所指被告未注意後方來車，即任意變換車道，而為劉車所追撞
，因慣性之關係而繼續向內側車道前進，抑或另有原因，及小客車撞及大貨車之右後
輪是否影響方向盤之操作，上開事項攸關被告犯罪之成立，原審未加釐清，遽行判決
，自不足以昭折服。（二）依現場照片所示劉車之車頭全毀，顯見其追撞之力道非小
，則現場散落物之位置及其走向如何，亦攸關撞擊點及雙方過失之認定，原審未加查
證，自非適法。此外依現場圖所示肇事地點之北上車道除內外車道外另有一寬三點七
五公尺之匝道，則被告是否剛由匝道駛上高速公路？並於車輛尚未回正之前即直接切
入外側車道而為劉車所撞，因失控而繼續偏向內側車道？亦有查明之必要。檢察官上
訴意旨指摘原判決不當，尚非全無理由，應認有撤銷發回更審之原因。
據上論結，應依刑事訴訟法第三百九十七條、第四百零一條，判決如主文。
中      華      民      國    九十一    年     十一     月    二十八    日
                              最高法院刑事第八庭
                                  審判長法官  莊  登  照
                                        法官  洪  明  輝
                                        法官  黃  一  鑫
                                        法官  魏  新  和
                                        法官  林  秀  夫
      右正本證明與原本無異
                                              書  記  官
中      華      民      國    九十一    年     十二     月      五      日
